【裁判字號】    89,台上,6889
【裁判日期】    891116
【裁判案由】    違反麻醉藥品管理條例等罪
【裁判全文】
最高法院刑事判決                              八十九年度台上字第六八八九號
    上   訴   人  台灣高等法院檢察署檢察官
    上訴人即被告  甲○○
    選 任辯護 人  徐澎生律師
右上訴人等因被告違反麻醉藥品管理條例等罪案件，不服台灣高等法院中華民國八十
七年八月十九日第二審判決（八十七年度上訴字第一一五○號，起訴案號：台灣板橋
地方法院檢察署八十六年度偵字第二○四四號），提起上訴，本院判決如左：
    主  文
原判決關於非法販賣化學合成麻醉藥品、明知為禁藥而轉讓部分撤銷，發回台灣高等
法院。
其他上訴駁回。
    理  由
本件未聲明為一部上訴，依刑事訴訟法第三百四十八條第一項規定視為全部上訴，合
先敘明。
一、非法販賣化學合成麻醉藥品及明知為禁藥而轉讓部分：
本件原判決認定上訴人即被告甲○○基於非法販賣安非他命，牟取不法利益之概括犯
意，自民國八十五年十一月間起至八十四年三月八日止，連續在其台北縣永和市○○
路○段一五七巷三樓租住處，先後六次販賣安非他命與吳永洲。又另行基於轉讓禁藥
之概括犯意，自八十六年一月初某日（確實日期不詳）起至同年月十三日止，在其前
述租住處，連續多次無償轉讓不詳重量、數量之安非他命與張寧。嗣於八十六年一月
十三日晚上六時三十分許，在上開租住處，經警查獲並扣得安非他命三大包，被告所
有供其非法吸用安非他命用之吸食器二個、供非法販賣安非他命所用之電子磅秤一個
、分裝管二支、分裝袋二個。又於八十七年一月二十四日，在台北縣永和市○○街九
號為警查獲，並扣得安非他命兩包。再於八十六年一月二十五日，在台北縣新店市○
○路六二三號三樓為警查獲等情。因而撤銷第一審關於論處被告非法販賣化學合成麻
醉藥品及明知為禁藥而轉讓罪刑部分之判決，改判仍論處被告連續非法販賣化學合成
麻醉藥品及連續明知為禁藥而轉讓罪刑，固非無見。
惟查：(一)、數罪併罰宣告多數有期徒刑者，於各刑中之最長期以上，各刑合併之刑期
以下，定其刑期，刑法第五十一條第五款定有明文。本件被告因連續非法販賣化學合
成麻醉藥品罪及連續明知為禁藥而轉讓罪，分別經原審判處有期徒刑五年二月及八月
。則其各刑合併之刑期為有期徒刑五年十月，乃原判決就被告所犯上開二罪定其應執
行刑為有期徒刑六年，顯已逾合併之刑期而與前揭規定有違，尚有未洽。(二)、有罪之
判決書，其宣示之主文與所載之事實及理由必須互相適合，否則即屬理由矛盾，其判
決當然為違背法令。原判決事實欄記載扣案之吸食器二個，係供被告非法吸用安非他
命之用（原判決正本第二頁第十六至十七行），於理由欄內亦為相同之說明（原判決
正本第四頁第八至九行）；且原判決主文中關於連續非法販賣化學合成麻醉藥品及連
續明知為禁藥而轉讓部分，亦無沒收吸食器二個之諭知。乃於上開二罪定應執行刑部
分，又諭知扣案之安非他命吸食器二個沒收（原判決第一頁最後一行）。其主文前後
之記載暨與事實理由欄之認定說明，不相適合，尚欠允洽。(三)、有罪判決書之事實一
欄，為判斷其適用法令當否之準據，應將法院依職權認定與論罪科刑有關之事實，諸
凡犯罪之時間、地點、方法、態樣以及適用法律有關之事項，均應為詳實之記載，然
後於理由內逐一說明其憑以認定之證據，並使事實認定與理由說明，互相適合，方為
合法。倘若事實認定與理由說明，不相一致，或事實或理由欄內之記載，前後齟齬，
按諸刑事訴訟法第三百七十九條第十四款後段規定，均屬判決理由矛盾之當然違背法
令。原判決事實欄記載被告自八十五年十一月間起至八十四年三月八日止，連續六次
販賣安非他命與吳永洲（原判決正本第二頁第八至十一行），其所認定之事實並非明
確，無從分辨是否屬檢察官所起訴之範圍，亦無從資為判斷其適用法律當否之依據，
已有未當。且原判決於理由欄或說明被告於警訊中供承：「……八十五年十一月起拿
（即販賣）吳永洲二次，每次二千元……」等情（原判決正本第五頁第四至五行）；
或又說明被告與吳永洲於八十五年十二月十日或十一日，亦曾以電話就販賣安非他命
之事進行連繫（原判決正本第五頁第十二、十三行），其事實欄之認定與理由欄之說
明，不盡相符，亦有可議。(四)、科刑判決所認定之事實，與其所採用之證據不相適合
，即屬證據上理由矛盾。原判決事實欄認定扣案之電子磅秤一個係屬被告所有供其非
法販賣安非他命所用之物，並於理由欄說明該電子磅秤一個應予宣告沒收等情，係依
憑被告於警訊及偵查中自承上開扣案物品為其所有（原判決正本第六頁第三、四行）
，為其主要論據之一。然查被告於警訊中供稱：「電子磅秤是一位綽號『老哥』的中
盤商（已被警方查獲到案）放在我住處」（八十六年度偵字第二○四四號卷第四頁背
面），嗣被告於移送檢察官偵訊中，亦未供承該電子磅秤一個為其所有（同上卷第二
十二頁）。原判決認定上開事實所憑被告於警訊及偵查中之供述，核與卷宗內筆錄所
載內容不盡相符，其採證難謂於法無違。(五)、訊問被告應先告知犯罪嫌疑及所犯所有
罪名，刑事訴訟法第九十五條第一款定有明文，旨在使被告得以充分行使防禦權，以
達刑事訴訟發見真實，並顧及程序公正保障人權之目的。又審判期日之訴訟程序，專
以審判筆錄為證。原審於八十七年八月五日上午九時四十分審判筆錄僅載：法官先對
被告告知其犯罪之嫌疑及所犯所有罪名（詳如○○書所載），有該審判筆錄可按（原
審卷第九十三頁）。並未依上開規定於調查或審判程序中，告知被告其所犯係何種罪
名，使其有充分辯論之機會，其所踐行之訴訟程序，尚欠允洽。檢察官及被告上訴意
旨指摘原判決關於非法販賣化學合成麻醉藥品及明知為禁藥而轉讓部分不當，尚非全
無理由，應認有撤銷發回更審之原因。
二、施用第二級毒品部分：
按刑事訴訟法第三百七十六條所列各罪之案件，經第二審判決者，不得上訴於第三審
法院，法有明文。被告所犯連續施用第二級毒品部分，原判決係撤銷第一審判決，改
判依毒品危害防制條例第十條第二項論被告以該罪，而為免刑之諭知，核屬刑事訴訟
法第三百七十六條第一款之案件。依上開說明，既經第二審判決，自不得上訴於第三
審法院，檢察官及被告復對此部分提起上訴，顯為法所不許，應予駁回。
據上論結，應依刑事訴訟法第三百九十七條、第四百零一條、第三百九十五條前段，
判決如主文。
中      華      民      國    八十九    年     十一     月     十六     日
                              最高法院刑事第四庭
                                  審判長法官  董  明  霈
                                        法官  丁  錦  清
                                        法官  林  茂  雄
                                        法官  王  居  財
                                        法官  張  祺  祥
      右正本證明與原本無異
                                              書  記  官
中      華      民      國    八十九    年     十一     月    二十三    日


司法院資訊處製作；財團法人民間司法改革基金會備份。
